【裁判字號】    95,易,1016
【裁判日期】    950630
【裁判案由】    電子遊戲場業管理條例等
【裁判全文】
臺灣高雄地方法院刑事判決              95年度易字第1016號
公  訴  人  臺灣高雄地方法院檢察署檢察官
被      告  甲○○
上列被告因違反電子遊戲場業管理條例等案件，經檢察官聲請以
簡易判決處刑（95年度速偵字第90號），本院認不得逕以簡易判
決處刑，改依通常程序審理，判決如下：
    主  文
本件免訴。
    理  由
一、公訴意旨略以：被告甲○○（聲請簡易判決處刑書誤載為林
    獻智）係址設高雄市前鎮區○○○路545 號「企鵝超商」之
    負責人，明知未依電子遊戲場業管理條例之規定辦理營利事
    業登記證者，不得經營電子遊戲場業，竟基於經營電子遊戲
    場及賭博之犯意，竟自民國95年2 月10日起，在公眾得出入
    之上開超商內，擺放「網豹」、「縱橫四海」電腦遊戲機台
    2 台，並插電營業，而以每次新台幣（下同）10元代價，供
    不特定人投入代幣打玩，客人打完電玩後，並得以贏得之分
    數，以一比一之比例，向店家兌換現金。嗣於95年2 月16日
    晚間8 時50分許，適有顏志林（另為緩起訴處分）在上開超
    商內打玩「網豹」電腦遊戲機台，累計積分1000分後，向店
    員林玉君（亦另為緩起訴處分）兌換現金時，為警當場查獲
    並扣得上開電腦遊戲機台2 台（含電腦螢幕、主機、鍵盤、
    滑鼠、電腦桌、喇叭）、代幣1474枚、賭資1000元等物，始
    知悉上情，因認被告涉有刑法第266 條第1 項之普通賭博罪
    及違反電子遊戲場業管理條例第15條、第22條之罪嫌等語。
二、按案件曾經判決確定者，應諭知免訴之判決，並得不經言詞
    辯論為之，刑事訴訟法第302 條第1 款、第307 條，分別定
    有明文。又所謂一事不再理之重訴禁止原則，係為保障實體
    裁判之安定性，使同一被告就同一訴訟客體事實爭點及法律
    爭點，不受重複審判而設，故於實質上一罪或裁判上一罪均
    有適用，是具有實質上一罪或裁判上一罪關係之一部犯行經
    提起公訴者，其效力當然及於全部，縱令後之起訴事實較之
    繫屬在先之事實有減縮或擴張之情形，亦不失為同一案件。
    次按，刑事訴訟法第302 條第1 款規定，案件曾經判決確定
    者，應為免訴之判決，係以同一案件，已經法院為實體上之
    確定判決，該被告應否受刑事制裁，既因前次判決而確定，
    不能更為其他有罪或無罪之實體上裁判，此項原則，關於實
    質上一罪或裁判上一罪，其一部事實已經判決確定者，對於
    構成一罪之其他部分，固亦均應適用，但此種事實係因審判
    不可分之關係在審理事實之法院，就全部犯罪事實，依刑事
    訴訟法第267 條規定，本應予以審判，故其確定判決之既判
    力自應及於全部之犯罪事實，惟若在最後審理事實法院宣示
    判決後始行發生之事實，既非該法院所得審判，即為該案判
    決之既判力所不能及（最高法院32年上字第2578號判例參照
    ），是既判力對於時間效力之範圍應以最後審理事實法院之
    宣示判決日為判斷之標準，而上開判例稱「最後審理事實法
    院」而非謂「最後事實審」，顯然不限於二審判決，因而在
    未經上訴於二審法院之判決，亦屬相同，否則，如認判決在
    一審確定者，其既判力延伸至確定之時則於第一審法院宣示
    判決後因被告逃匿無法送達延宕確定日期，在此期間，被告
    恣意以概括之犯意連續為同一罪名之犯行，而受免訴判決，
    其有違公平正義原則，實非確當，最高法院82年度第4 次刑
    事庭會議亦著有明文，可資參照。
三、經查，本件被告前分別於民國95年1 月10至同年月26日，在
    屏東縣屏東市○○路134 號「巨蛋超商」，95年2 月10日至
    同年月18日，在屏東縣屏東市○○路12號「臺灣巨蛋超商」
    ，均未經許可經營電子遊戲場業之犯行，業經臺灣屏東地方
    法院於95年5 月12日，以95年度簡字第516 號判處拘役90日
    確定，被告收受送達之日為95年5 月28日（未經宣示之判決
    ，其既判力之時點，應以當事人最早收受判決正本時為準）
    ，有本院辦理刑事案件電話紀錄查詢表、判決書及聲請簡易
    處刑書各1 份附卷可稽。上開案件與本件檢察官起訴被告違
    反電子遊戲場業管理條例之犯罪事實，時間緊接，手法相同
    ，顯係基於概括犯意反覆為之，所犯構成要件相同之罪名，
    自屬連續犯，而本件被告涉犯賭博罪與違反電子遊戲場業管
    理條例之犯行，應為牽連犯之關係，均為裁判上一罪，揆諸
    前開判例及決議意旨，基於審判不可分之原則，前案確定判
    決之效力，應及於全部犯罪事實，爰不經言詞辯論，逕為諭
    知免訴之判決。
據上論結，應依刑事訴訟法第302條第1款、第307條判決如主文。
中    華    民    國    95    年    6     月    30    日
                  刑事第十一庭  審判長法  官  何秀燕
                                      法  官  林揚奇
                                      法  官  戰諭威
以上正本，係照原本作成，證明與原本無異。
如不服本判決，應於判決送達後10日內，向本院提出上訴狀。
中    華    民    國    95    年    6     月    30    日
                                      書記官  林佳蓉


司法院資訊處製作；財團法人民間司法改革基金會備份。
